【裁判字號】    88,交訴,14
【裁判日期】    890731
【裁判案由】    業務過失致死
【裁判全文】
臺灣嘉義地方法院刑事判決                          八十八年度交訴字第一四號
    公  訴  人  臺灣嘉義地方法院檢察署檢察官
    被      告  乙○○
    選任辯護人  黃勝昭
右列被告因業務過失致死案件，經檢察官提起公訴（八十八年度偵字第一二一三號）
，本院判決如左：
    主  文
乙○○從事業務之人，因業務上之過失致人於死，處有期徒刑肆月。
    事  實
一、乙○○前曾犯業務過失致死罪，經臺灣高雄地方法院於八十七年十一月十九日以
    八十七年交訴字第一三四號判處有期徒刑四月，緩刑二年確定，於後開時間仍於
    緩刑期內，又領有職業聯結車駕駛執照，係高雄市旗東交通有限公司司機，為從
    事駕駛業務之人。乙○○於民國八十八年一月二十三日晚上十一時許駕駛牌照號
    碼ＸＧ－六二六號聯結油罐車，自臺中港載運苯乙烯出發，於同年月二十四日凌
    晨一時許抵達嘉義縣新港鄉中洋工業區內之臺灣化學股份有限公司，嗣於同日凌
    晨二時五分許卸載完畢自臺灣化學股份有限公司出發返回臺中港，並沿嘉義縣道
    一六六線由東向西方向行駛，於同日凌晨二時二十分許途經嘉義縣道一六六線二
    十六公里一百公尺未設有號誌之交岔路口時，本應注意車前狀況，隨時採取必要
    之安全措施，以及車輛行經無號誌之交岔路口，應減速慢行，作隨時停車之準備
    ，而依當時情形，並無不能注意之情事，竟疏於注意，逕自以約四十至四十五公
    里之時速通過上開交岔路口，適有何文檳酒後血液中所含酒精成分高達每十分之
    一公升一百五十四毫克之明顯酒醉程度，猶駕駛牌照號碼Ｃ三－五九六五號自小
    客車，沿屬支線之產業道路由南向北行經上開交岔路口，未注意車輛行至無號誌
    之交岔路口，支線道車應暫停讓幹線道車先行，即貿然駛入交岔路口內，二車因
    而發生嚴重碰撞，何文檳當場受有腦挫傷等嚴重傷害，經送醫急救途中即不治死
    亡。而乙○○於本件車禍發生後，於偵查犯罪職權之機關或公務員尚未查知犯人
    前，向到場處理之嘉義縣警察局民雄分局月眉派出所警員報案自首，並接受裁判
    。
二、案經被害人何文檳之配偶丙○○訴由臺灣嘉義地方法院檢察署檢察官偵查起訴。
    理  由
一、訊據被告乙○○對於右揭時、地駕駛聯結油罐車與被害人何文檳所駕自小客車發
    生碰撞並致被害人死亡之事實並不諱言，惟矢口否認有何過失，辯稱：當時係以
    三十五公里之時速通過交岔路口，適有大型車輛超車阻擋視線，且被害人又係酒
    後突由產業道路高速衝入交岔路口，無從防範本件車禍之發生，況本件經送鑑定
    已認被告無過失責任云云。經查：右揭犯罪事實，業據告訴人丙○○指訴歷歷，
    復有道路交通事故調查報告表一份、現場照片七張附卷（相驗卷第三頁、本院卷
    第三十一至三十四頁）足憑。而被害人何文檳確因本件車禍發生死亡結果，亦經
    臺灣嘉義地方法院檢察署檢察官督同檢驗員相驗屬實，製有勘驗筆錄、相驗屍體
    證明書及驗斷書各一份附卷（相驗卷第八、十二、十四至十八頁）可參。
二、雖被告以前開情詞置辯，惟按汽車行駛時，駕駛人應注意車前狀況，並隨時採取
    必要之安全措施，又車輛行經無號誌之交岔路口，均應減速慢行，作隨時停車之
    準備，道路交通安全規則第九十四條第三項、第九十三條第一項第四款法有明文
    。次查：被告係駕駛聯結油罐車，於車首部分業已進入交岔路口後始作緊急煞車
    ，此觀前開道路交通事路調查報告表內現場圖所載聯結油罐車後輪之煞車痕跡，
    其右後輪煞車痕跡長達十三公尺，左後輪煞車痕跡長達八點九公尺，右輪煞車痕
    跡係在路口東側邊緣約一公尺處開始由東向西延伸，左輪則於進入路口約一公尺
    後由東向西側延伸，以油罐車之後輪與車首相距逾六公尺之多（現場圖係採二公
    尺比例，油罐車之後輪至車首至少有三格即六公尺之距離），後輪煞車痕跡一在
    路口邊緣、一在路口內，即可得知。雖右後輪十三公尺煞車痕，左後輪八點九公
    尺煞車痕，依卷附之一般公路汽車煞車距離、行車速度對照表（本院卷第七十八
    頁）換算，時速約四十至四十五公里間，並未踰越該路段時速六十公里之限制，
    惟被告行經無號誌交岔路口本應減速慢行，作隨時停車之準備，並不因是否超越
    一般道路時速限制而有差異，被告於車行進入交岔路口始作緊急煞車，顯見被告
    於進入路口前並未預先為隨時停車之準備，以致無法及時停車避免危險之發生。
    被告於本院審理時另謂車禍發生時適有大型車輛超車，以致未能見及被害人車輛
    ，不能防範云云，惟參酌被告於警訊及偵查中均對此於過失責任有重大關係之事
    實未為陳述而令偵查機關得以適時調查真偽，其於偵查中反而自承：「我快到路
    口時有看到車子的燈光，到了路口，就碰一下了。」（相驗卷第九頁反面訊問筆
    錄）以觀，俱見其於碰撞前確已見及被害人車輛，至為灼然，是所辯稱大型車輛
    阻擋視線乙節，既與上開陳述相互矛盾，顯係事後卸責之詞，不足採信。再參以
    被害人係自被告左方來車，車禍發生時，天氣晴朗，事故地點路面乾燥且舖有柏
    油，地勢平坦無起伏、障礙，視距良好，有前開道路交通事故調查報告表可考，
    雖為夜間無照明，惟被告既陳被害人開啟車燈（本院卷第七十頁訊問筆錄），自
    現場環境以觀，被告僅需稍事注意即無不能察覺被害人來車。雖被害人經送醫急
    救，驗得其血液中所含酒精成分已達每十分之一公升一百五十四毫克（相當於吐
    氣中所含酒精成分至少每公升零點七五毫克）之明顯酒醉、步履蹣跚，肇事比率
    為常人二十五倍之狀態，有華濟醫院八十九年五月十五日華（圖）字第八九○五
    一五○二號函附之何文檳酒精濃度報告，及身體酒精濃度與肇事率（行為表現）
    之關係表各一份在卷可查（本院卷第五十五、八十頁），且自屬支線道之產業道
    路貿然進入交岔路口，亦未依道路交通安全規則一百零二條第一項第二款規定禮
    讓幹線道之被告車輛先行，其對於車禍之發生亦有過失，惟此並不得免除被告駕
    駛車輛之注意義務。是被告辯解既不可採，其於應注意能注意情況下，行經無號
    誌交岔路口，竟疏未注意車前狀況，減速慢行，預作隨時停車之準備，遽予駛入
    ，致釀本件車禍，其有過失甚為灼然。況且本件車禍責任經送臺灣省車輛行車事
    故覆議鑑定委員會鑑定結果，亦為：「一、何文檳駕駛自小客車行經無號誌交岔
    路口，由支道駛出未讓幹道先行，為肇事主因。二、乙○○駕駛聯結車行經無號
    誌交岔路口，未減速慢行及未注意車前狀況，為肇事次因。」相同之認定，有該
    會八十九年三月十四日府覆議字第八八一○五一號函附之覆議意見書一份附卷（
    本院卷第三十七頁）可稽。雖本件前經送臺灣省嘉雲區行車事故鑑定委員會鑑定
    過失責任，認為：「一、何文檳駕駛自小客車，由支道驟然駛出不當，為肇事原
    因。二、乙○○無肇事因素。」等語，有該委員會八十八年六月三日嘉鑑字第八
    八三七九號函附之鑑定意見書附卷（本院卷第十二頁）可查，惟通觀全篇鑑定意
    旨，既未審酌現場圖所載之煞車痕跡位置，被告於偵查、警訊中陳述，行車速度
    及肇事地點為交岔路口等情，進而綜合推理，即逕認定被告無過失責任，已嫌速
    斷，且與本院上開認定及覆議結果相左，自不可採，不得為被告有利之憑據。末
    被害人係因本件車禍死亡，已如前述，是被告之過失行為與被害人之死亡結果間
    顯具相當因果關係。本件事證明確，被告犯行洵堪認定。
三、被告領有職業聯結車駕駛執照，且係高雄市旗東交通有限公司司機，為從事駕駛
    業務之人，業據其供陳在卷（相驗卷第四頁反面、本院卷第十三頁反面），其於
    執行業務中肇事致人於死，核其所為係犯刑法二百七十六條第二項之業務過失致
    死罪。被告肇事後，於偵查犯罪職權機關或公務員未發覺犯人前，向到場處理之
    警員報案自首而接受裁判，業據證人即親至現場處理本件車禍之嘉義縣警察局民
    雄分局月眉派出所警員甲○○於本院訊問時結證無訛（本院卷第二十一頁），應
    依刑法第六十二條前段規定減輕其刑。爰審酌被告所負過失責任之輕重，被害人
    對於車禍發生應負主要過失責任，被告肇事後已與被害人家屬達成民事調解賠償
    被害人家屬新台幣三百萬元，有嘉義縣民雄鄉調解委員會調解筆錄正本一份附卷
    （本院卷第十頁）可佐，及犯罪之目的、動機、方法，及客觀上所造成之危害等
    一切情狀，量處如主文所示之刑。
據上論斷，應依刑事訴訟法第二百九十九條第一項前段，刑法第二百七十六條第二項
、第六十二條前段，罰金罰鍰提高標準條例第一條前段，判決如主文。
本案經檢察官游悅晨到庭執行職務。
中      華      民      國    八十九    年      七      月    三十一    日
                                      臺灣嘉義地方法院刑事第三庭
                                          審判長  法  官  許  進  國
                                                  法  官  林  坤  志
                                                  法  官  張  道  周
右正本證明與原本無異。
如不服本判決，應於判決送達後十日內向本院提出上訴狀( 應附繕本 )。
中      華      民      國    八十九    年      七      月    三十一    日
                                                  書記官  鄭  昭  亮
附錄論罪法條：
刑法第二百七十六條第二項
從事業務之人，因業務上之過失犯前項之罪者，處五年以下有期徒刑或拘役，得併科
三千元以下罰金。


司法院資訊處製作；財團法人民間司法改革基金會備份。
